---
output:
  html_document:
    toc: true
    toc_float: true
    toc_depth: 3
---

```{r setup, include=FALSE}
knitr::opts_chunk$set(eval = FALSE)
```

# Lab 2 - Vectors and data frames

## Cwiczenia

### CW 1

Teraz załadujemy zbiór danych zawarty w języku R i przyjrzymy się jego strukturze.

```{r}
str(iris)
```
Pomaga to uzyskać ogólny obraz danych.

Jakiego polecenia można użyć, aby wyświetlić pierwsze wiersze tego zestawu danych?

<details>

<summary>ODP 1</summary>

Możesz użyć następującego polecenia. Wyświetli ono pierwsze sześć wierszy danych.

```{r}
head(iris)
```

</details>

### CW 2

Jaka jest roznica?

```{r}
# a
iris[2, ]

# b
iris[, 2]
```

<details>

<summary>ODP 2</summary>

Liczba przed przecinkiem w [x,x] odnosi się do wiersza; liczba po przecinku odnosi się do kolumny ramki danych.

<details>

### CW 3

Jak postępować z wartościami nieistniejącymi:
Podczas pracy z rzeczywistymi danymi czasami zdarzają się braki poszczególnych wartości.
Na przykład mierzymy długość skrzydeł ptaków, ale jeden ptak pierzy się lub ma złamane pióro. Nadal możemy zapisać pozostałe pomiary, ale brakuje nam długości skrzydła. 
Symulujemy to tutaj na przykładzie długości działki kielicha. Czy można ustawić dziesiątą wartość na „NA”?

<details>

<summary>ODP 3</summary>

Możesz użyć następującego polecenia. Wyświetli ono pierwsze sześć wierszy danych.

```{r}
iris$Sepal.Length[10] <- NA          # the 10th value is set to NA
```

<details>

### CW 4

Co się stanie, jeśli teraz obliczymy średnią długości działek kielicha?

```{r}
mean(iris$Sepal.Length)
```

Czy możesz rozwiązać ten problem?

<details>

<summary>ODP 4</summary>

```{r}
mean(iris$Sepal.Length, na.rm=TRUE)  # The NAs must be actively removed.
```

<details>

### CW 5

Stwórzmy własną ramkę danych (podobną do tej z irysami).
Najpierw utwórzmy jeden wektor dla Boba, który pokazuje czasy (w sekundach) jego biegów na 100 m. Każdy biegł 8 razy.

<details>

<summary>ODP 5</summary>

```{r}
Bob <- c(62, 85, 92, 59, 68, 72, 67, 74)
```

<details>

### CW 6

Teraz Eva chce sprawdzić, jak dobrze sobie radzi. Czy możesz utworzyć kolejny wektor z jej czasami wyścigowymi?

<details>

<summary>ODP 6</summary>

```{r}
Eva <- c(59, 74, 67, 85, 67, 78, 73, 68)
```

<details>

### CW 7

O nie, w danych jest błąd. Popraw wpis dotyczący drugiego przejazdu Boba.

<details>

<summary>ODP 7</summary>

```{r}
Bob[2] <- 54
```
Bob jest wektorem, a nie ramką danych ani macierzą, więc nie można używać indeksowania, takiego jak Bob[, 2]. R traktuje wektor Bob jako jednowymiarowy, więc można nim manipulować tylko za pomocą pojedynczego indeksu.

<details>

