---
author: "Pauline"
output:
  html_document:
    toc: true
    toc_float: true
    toc_depth: 3
editor_options: 
  markdown: 
    wrap: 72
---

```{r setup, include=FALSE}
knitr::opts_chunk$set(eval = FALSE)
```

# Lab 3 - Obsluga danych za pomoca tidyverse

## Cwiczenia

Dzisiaj bedziemy pracować z zestawem danych „friends”. Ten zestaw danych zawiera nastepujace informacje:
<ul>
<li>Friends: numer identyfikacyjny przyjaciela</li>
<li>Sex: płeć osoby (mezczyzna lub kobieta)</li>
<li>Eye_color: kolor oczu osoby</li>
<li>Hair_color:  kolor wlosow osoby</li>
<li>Age: wiek osoby</li>
</ul>

### CW 1.1

Przeslij zbior danych „friends” dostepny na nastepujacej stronie GitHub: https://github.com/kurkachatka/Biostat-Excercise-Book/tree/main

Zbior danych konczy sie rozszerzeniem „.csv”; w tym przypadku nalezy uzyc funkcji „read.csv()”. Dziala ona podobnie jak funkcja „read_excel()” opisana w punkcie 2 „Wczytywanie danych” laboratorium 3.

</ul>

<details>

<summary>ODP 1.1</summary>

Aby uzyskac dostep do katalogu roboczego, przejdz do panelu: Session > Set Working Directory > Choose Directory ...
Spowoduje to otwarcie okna folderow, w ktorym nalezy wybrac folder, w ktorym zapisano plik friends.csv pobrany z serwisu GitHub. 

setwd("C:/your_computer_directories")
friends <- read.csv("friends.csv")

</details>



### CW 1.2

Ktora funkcje nalezy uzyc, aby uzyskac przeglad struktury zbioru danych i wyswietlic go?

<details>

<summary>ODP 1.2</summary>

```{r}
str(friends)
View(friends)

```

Byc moze zauwazylez, ze zestaw danych nie wyswietla sie poprawnie; wszystko jest zapisane w jednej kolumnie. Aby to poprawic, musimy okreslic separator uzywany w naszym pliku, aby kolumny wyswietlaly sie poprawnie. W tym przypadku separatorem wydaje sie byc „;”. Aby dane wyswietlaly sie poprawnie, musimy wiec napisac nastepujacy kod:

friends <- read.csv("friends.csv", sep = ";")

</details>



### CW 1.3

Teraz, gdy nasz zbior danych wyswietla sie poprawnie, chcielibysmy zobaczyc unikalne obserwacje dla nastepujacych kategorii: kolor oczu, kolor wlosow i wiek. 


<details>

<summary>ODP 1.3</summary>

```{r}
# eye color:
unique(friends$Eyes_color)

# hair color:
unique(friends$Hair_color)

# age:
unique(friends$Age)


```

</details>

### CW 1.4

Chcielibysmy utworzyc dwie oddzielne ramki danych: jedna zawierajaca wylacznie informacje o przyjaciolkach, a druga zawierajaca wylacznie informacje o przyjaciolach. Jak to zrobic?

<details>

<summary>ODP 1.4</summary>

```{r}

# download the package required to use the cleaning function
library(tidyverse)

# female table
female_tab1 <- filter(friends, Sex == "F")
female_tab1 <- filter(friends, Sex != "M")


# male table
male_tab1 <- filter(friends, Sex == "M")
male_tab1 <- filter(friends, Sex != "F")


```
Mozesz utworzyc tabele na wiele sposobow, korzystajac z funkcji biblioteki tidyverse. Powyzej przedstawiono dwie opcje dla kazdej metody.

</details>

### CW 1.5

Nie potrzebujemy juz kolumny „Plec” w kazdej tabeli, poniewaz wszystkie osoby w tabeli male_tab1 to mezczyzni, to samo dotyczy tabeli female_tab1. Jak usunac kolumne „Plec”?

<details>

<summary>ODP 1.5</summary>

```{r}
# remove the sex information column for the female data set
female_tab2 <- select(female_tab1,-Sex)


# remove the sex information column for the male data set
male_tab2 <- select(male_tab1,c("Friend","Eyes_color","Hair_color","Age"))

```
Mozesz utworzyc tabele na wiele sposobow, korzystajac z funkcji biblioteki tidyverse. Powyzej przedstawiono dwie opcje.

</details>


### CW 1.6

Wiek naszych przyjaciól nie jest uporzadkowany. Chcielibysmy, aby kobiety byly uporzadkowane od najmlodszej do najstarszej, a mezczyzni od najstarszego do najmlodszego. Po wykonaniu tej czynnosci chcielibysmy sprawdzic, czy kobiety w naszej grupie przyjaciol sa srednio mlodsze od mezczyzn. Jak zakodowac te informacje?

<details>

<summary>ODP 1.6</summary>

```{r}
# re-arrange the female table from the youngest to the oldest:
female_tab2 <- arrange(female_tab2,Age)

# calculate the mean age of the male group:
mean(female_tab2$Age)


# re-arrange the male table from the youngest to the oldest:
male_tab2 <- arrange(male_tab2,desc(Age))

# calculate the mean age of the male group:
mean(male_tab2$Age)

```

</details>


### CW 1.7

Chcemy sprawdzic w jednym fragmencie kodu, ktorzy z naszych znajomych maja brazowe oczy i blond wlosy. Jednak informacje te interesuja nas tylko w przypadku osob powyzej 20 roku zycia. Nie interesuje nas identyfikator znajomego, wiec chcemy usunac te kolumne z naszej ostatecznej tabeli.

<details>

<summary>ODP 1.7</summary>

```{r}
# re-arrange the female table from the youngest to the oldest:
friends_Q7 <- friends %>% 
  filter(Eyes_color == "Brown" & Hair_color == "Blonde" & Age > 20) %>%
  select(-Friend)

```

<details>

<summary>ODP 1.7</summary>
