---
output:
  html_document:
    toc: true
    toc_float: true
    toc_depth: 3
---

```{r setup, include=FALSE}
knitr::opts_chunk$set(eval = FALSE)
```

# Lab 3 - filtering

## Cwiczenia

### CW 1

Dane są dostępne w ramach pakietu, ale należy pamiętać, że nie znajdują się one jeszcze w środowisku. Czy możesz je pobrać i zapisać jako „starwars” w środowisku?

```{r}
View(starwars)
```

Wskazówka: należy wywołać pakiet „dplyr”.

<details>

<summary>ODP 1</summary>

```{r}
starwars <- dplyr::starwars
```

</details>

### CW 2

W języku R możemy poprosić o pomoc. Proszę otworzyć stronę pomocy dla zbioru danych. Można to zrobić na kilka sposobów.

<details>

<summary>ODP 2</summary>

```{r}
?starwars
```

Inną opcją jest otwarcie strony pomocy w prawym dolnym rogu i wpisanie nazwy „starwars” w funkcji pomocy.

<details>

### CW 3

Jaka jest różnica?

```{r}
#a 
starwars2 <- select(starwars, films, vehicles, starships)

#b
starwars3 <- select(starwars, -films, -vehicles, -starships)

```

<details>

<summary>ODP 3</summary>

W opcji a wybieramy kolumny „filmy”, „pojazdy” i „statki kosmiczne”. W opcji b usuwamy te trzy kolumny.

<details>

### CW 4

Czy możesz zaznaczyć wszystkie kolumny od „name” do „birth_year” i zapisać je jako „cleaned_starwars”?

<details>

<summary>ODP 4</summary>

```{r}
cleaned_starwars <- select(starwars, name:birth_year)

```

<details>

### CW 5

Funkcja unique() w języku R służy do wyodrębniania unikalnych wartości z wektora, ramki danych lub innych struktur danych. Pomaga ona w identyfikowaniu odrębnych wpisów, usuwając duplikaty z danych.
Wypróbuj, aby zobaczyć kolor skóry postaci z Gwiezdnych Wojen.

<details>

<summary>ODP 5</summary>

```{r}
unique(cleaned_starwars$skin_color)
```

<details>

### CW 6

Zrób to samo dla kolumny wysokości. Jakie problemy dostrzegasz, patrząc na dane?

<details>

<summary>ODP 6</summary>

```{r}
unique(cleaned_starwars$height)
```

Mamy kilka wartości NA, które spowodują problemy na przykład podczas obliczania średniej.

<details>

### CW 7

W zeszłym tygodniu rozmawialiśmy o obliczaniu średniej i mediany zbioru danych. Pamiętasz, jak to się robi? Oblicz średnią dla kolumny „wzrost” i zapisz ją w swoim środowisku.

<details>

<summary>ODP 7</summary>

```{r}
height_mean <- mean(cleaned_starwars$height)
```

napotkaliśmy problem. Jak widzieliśmy wcześniej, w zbiorze danych występują wartości NA. Usuńmy je i spróbujmy ponownie.

<details>

### CW 8

Oblicz medianę i średnią dla kolumny „wzrost”, ale pamiętaj, aby usunąć wartości NA.

<details>

<summary>ODP 8</summary>

```{r}
height_mean <- mean(cleaned_starwars$height, na.rm = TRUE)
height_median <- median(cleaned_starwars$height, na.rm = TRUE)
```

<details>

Czy średnia arytmetyczna i mediana różnią się od siebie? Co może to oznaczać dla rozkładu danych?
