---
title: "theBook"
author: "M. Witkowska, M. Szewczyk, P. Bodson, K.Piening"
output:
  html_document:
    toc: true
    toc_float: true
    toc_depth: 3
---

```{r setup, include=FALSE}
knitr::opts_chunk$set(eval = FALSE)
```

# Lab 4


## Cwiczenia

### CW 1

Mediana to to samo co srodkowy kwartyl (50%). Sprawdz, czy tak jest wyliczajac mediane i srodowy kwartyl (uzywajac funckji `quantile()`) dla zmiennej Petal.Width oddzielnie dla 3 gatunkow irysow, o ktorych dane dostepne sa w bazie iris.

Wskazowka: funkcja `quantile()` ma dwa argumenty: wektor, z ktorego wyliczana jest ta statystyka opisowa oraz kwartyl nam chodzi (np. drugi kwartyl to 0.25).

<details>

<summary>ODP 1</summary>

```{r}

iris %>%
  group_by(Species) %>% 
  summarise(mediana = median(Petal.Width),
            q50 = quantile(Petal.Width, 0.5))

```

</details>

### CW 2

Calculate the mean and standard deviation from Sepal.Length separately for each flower species. 

Oblicz średnią i odchylenie standardowe dla długości działki kielicha osobno dla każdego gatunku kwiatu. 

<details>

<summary>ODP 2</summary>

```{r}

iris %>%
  group_by(Species) %>% 
  summarise(srednia = mean(Sepal.Length),
            odchylenie = sd(Sepal.Length))

```

</details>

### CW 3

Do you remember the command that will show you which species you have in the data set?

Czy pamiętasz polecenie, które pokaże Ci, jakie gatunki znajdują się w zbiorze danych?

<details>

<summary>ODP 3</summary>

```{r}

unique(iris$Species)

```

</details>

### CW 3.1

Can you exclude one flower species using the command 'filter'? Calculate the mean and standard deviation from Petal.Width separately for the other two flower species that remain in the data set.

Czy można wykluczyć jeden gatunek kwiatu za pomocą polecenia „filter”? Oblicz średnią i odchylenie standardowe z Petal.Width oddzielnie dla pozostałych dwóch gatunków kwiatów, które pozostały w zbiorze danych.

<details>

<summary>ODP 3.1</summary>

```{r}

iris %>%
  group_by(Species) %>% 
  filter(Species != "setosa") %>% 
  summarise(srednia = mean(Petal.Width),
            odchylenie = sd(Petal.Width))

```

</details>

### CW 4

Now we want to exclude large flowers. Can you filter the data set for all Sepal.Width smaller than 5 and calculate the mean per species?
It's been a while, but do you remember how to save your results to your environment?

Teraz chcemy wykluczyć duże kwiaty. Czy możesz przefiltrować zbiór danych dla wszystkich wartości Sepal.Width mniejszych niż 5 i obliczyć średnią dla każdego gatunku?
Minęło trochę czasu, ale czy pamiętasz, jak zapisać wyniki w swoim środowisku?

<details>

<summary>ODP 4</summary>

```{r}

small_petal <- iris %>%
  group_by(Species) %>% 
  filter(!Sepal.Width > 5) %>% 
  summarise(srednia = mean(Sepal.Width))

```

</details>

### CW 4.1

Was this filtering step necessary? How can we check if we have data for Sepal.Width larger than 5?

Czy ten etap filtrowania był konieczny? Jak możemy sprawdzić, czy mamy dane dla Sepal.Width większe niż 5?

<details>

<summary>ODP 4.1</summary>

```{r}

iris %>%
  filter(!Sepal.Width < 5)

```

</details>

