---
author: "Pauline"
output:
  html_document:
    toc: true
    toc_float: true
    toc_depth: 3
editor_options: 
  markdown: 
    wrap: 72
---

```{r setup, include=FALSE}
knitr::opts_chunk$set(eval = FALSE)
```

# Lab 4 - Obliczenia statystyczne z wykorzystaniem pakietu tidyverse

## Cwiczenia

Kontynuujmy pracę z zestawem danych „friends”. Ten zestaw danych zawiera następujące informacje:
<ul>
<li>Friends: numer identyfikacyjny przyjaciela</li>
<li>Sex: płeć osoby (mezczyzna lub kobieta)</li>
<li>Eye_color: kolor oczu osoby</li>
<li>Hair_color:  kolor wlosow osoby</li>
<li>Age: wiek osoby</li>
</ul>


Pobierz dostępny zestaw danych z następującej strony GitHub: https://github.com/kurkachatka/Biostat-Excercise-Book/tree/main


Pamietaj, aby zapisac plik „friends.csv” w latwo dostepnym folderze.
Najpierw ustaw katalog roboczy, a nastepnie przeslij plik za pomoca nastepujacego polecenia: friends<-read.csv(„friends.csv”, sep=";" ).


### CW 1

Zrobmy troche statystyk na temat plikow naszych znajomych. W poprzednim laboratorium zobaczylismy, jak obliczyc srednia wieku naszych znajomych plci zenskiej i meskiej w kilku krokach. Teraz powinienes byc w stanie obliczyc srednia wieku obu grup w jednej funkcji. Jak obliczylbys srednia wieku i odchylenie standardowe (SD) zarowno dla mezczyzn, jak i kobiet? Czy moglbys rowniez uwzglednic liczbe mezczyzn i kobiet obecnych w zbiorze danych?

</ul>

<details>

<summary>ODP 1</summary>

```{r}
library(tidyverse)
AgeFMFriend <- friends %>% group_by(Sex) %>% summarise(
  counts = n(),
  mean_age = mean(Age),
  sd_age = sd(Age)
)
```
counts = n() # zlicza, ilu przyjaciól jest kobietami, a ilu mezczyznami.
mean_age = mean(Age), # oblicza srednia wieku kobiet lub mezczyzn.
sd_age = sd(Age) # oblicza odchylenie standardowe sredniej wieku kobiet lub mezczyzn.

</details>


### CW 2

W rzeczywistosci niektorzy z naszych znajomych z naszego zbioru danych farbują wlosy na niebiesko, fioletowo lub rozowo. Chcemy sprawdzic, czy sa oni srednio mlodsi od znajomych, ktorzy nie farbuja wlosow.
(Wskazowka: mozna utworzyc dwie rozne tabele).

<details>

<summary>ODP 2</summary>

```{r}

unique(friends$Hair_color)
Dyed <- friends %>% filter(Hair_color %in% c("Pink","Purple","Blue")) %>% summarise(Age_mean = mean(Age))
Dyed

NotDyed <- friends %>% filter(Hair_color %in% c("Brown","Blonde","Black")) %>% summarise(Age_mean = mean(Age))
NotDyed

```

Srednio osoby farbujace wlosy sa mlodsze (22,5 lat) niz osoby, ktore nie farbuja wlosow (23,4 lat). 

</details>



### CW 3

Jestesmy ciekawi koloru oczu naszych znajomych, ktorzy nie farbuja wlosow. Ilu z nich ma niebieskie oczy, a ilu brazowe? Jaki jest najmlodszy i najstarszy wiek osob o niebieskich i brazowych oczach? Jaka jest ich srednia wieku?

<details>

<summary>ODP 3</summary>

```{r}
Q3 <- friends %>% 
  filter(!Hair_color %in% c("Pink","Purple","Blue")) %>% 
  filter(Eyes_color %in% c("Brown","Blue")) %>% 
  group_by(Eyes_color) %>% 
  summarise(counts = n(),
            min_age = min(Age),
            median_age = median(Age),
            max_age = max(Age)
            )
```
filter(!Hair_color %in% c("Pink","Purple",„Blue”))  # wybierz znajomych z wlosami niefarbowanymi, poniewaz dodalismy wykrzyknik przed „Hair_color”, zachowane zostaną wszystkie kolory oprócz rozowego, fioletowego i niebieskiego.
filter(Eyes_color %in% c("Brown","Blue")) # wybierz znajomych o brazowych lub niebieskich oczach.
group_by(Eyes_color) # oblicz wiek na podstawie koloru oczu.

</details>


### CW 4

Nasz pelny zbior danych zawiera wiele roznych kombinacji kolorow oczu i wlosow. Jak moge sprawdzic, ile ich jest? Jak moge policzyc liczbe konkretnych kombinacji kolorow wlosow i oczu?

<details>

<summary>ODP 4</summary>

```{r}
Q4 <- friends %>% group_by(Eyes_color,Hair_color) %>% 
  summarise(CombineHairEyes = n_distinct(Eyes_color,Hair_color),
            N_Combination = n())
```
group_by() # wybierz tylko informacje dotyczące koloru oczu i wlosow.
n_distinct() # przedstaw unikalne kombinacje koloru oczu i wlosow.
n() # policz liczbe kazdej kombinacji.

</details>
