---
title: "theBook"
author: "M. Witkowska, M. Szewczyk, P. Bodson, K. Piening"
output:
  html_document:
    toc: true
    toc_float: true
    toc_depth: 3
---

```{r setup, include=FALSE}
knitr::opts_chunk$set(eval = FALSE)
```

# Lab 5


## Cwiczenia

### CW 1

Load the three libraries that you know, the penguin dataset, rename it 'pingwiny', and look at the stucture of the penguin dataset.


Załaduj trzy znane Ci biblioteki, zbiór danych dotyczących pingwinów, zmień jego nazwę na „pingwiny” i zapoznaj się ze strukturą tego zbioru danych.


<details>

<summary>ODP 1</summary>

```{r}

library(palmerpenguins) # jezeli robisz to pierwszy raz, nalezy poprzedzic to instalacja tego pakietu
library(tidyverse)

pingwiny <- penguins
str(pingwiny)

```

</details>

### CW 1.1

Create a new column called 'Species_Island' in which you paste the Species, an underscore, and the island for each row. Use the command 'paste'. Remember that you can use the help function on how to use the new command.

Utwórz nową kolumnę o nazwie „Species_Island”, w której wkleisz gatunek, znak podkreślenia i wyspę dla każdego wiersza. Użyj polecenia „paste”. Pamiętaj, że możesz skorzystać z funkcji pomocy, aby dowiedzieć się, jak używać nowego polecenia.

<details>

<summary>ODP 1.1</summary>

```{r}

?paste

pingwiny$Species_Island <- paste(pingwiny$species, sep = "_", pingwiny$island)

```

</details>

### CW 1.2

Group the dataset by your newly created column Species_Island and summarize (n) for each of them. Can you tell from the summary if every species is distributed across all islands?

Zgrupuj zbiór danych według nowo utworzonej kolumny Species_Island i podsumuj (n) dla każdej z nich. Czy na podstawie podsumowania możesz stwierdzić, czy każdy gatunek występuje na wszystkich wyspach?

<details>

<summary>ODP 1.2</summary>

```{r}

pingw1 <- pingwiny %>% 
  group_by(Species_Island) %>% 
  summarise(n())

```

</details>

### CW 1.3

Why does my code not work? Can you correct it?

Dlaczego mój kod nie działa? Czy możesz go poprawić?

<details>

<summary>ODP 1.3</summary>

```{r}

pingw2 <- pingwiny %>% 
  group_by(Species, Island, Sex) %>% 
  summarise(n())

```

</details>

### CW 1.4

Can you create a new data frame out of the penguin data and group it by species, islands, and sexes? Afterwards, I would like to summarize the mean and standard deviation of the flipper lengths

Czy możesz utworzyć nową ramkę danych na podstawie danych dotyczących pingwinów i pogrupować je według gatunków, wysp i płci? Następnie chciałbym podsumować średnią i odchylenie standardowe długości płetw.

<details>

<summary>ODP 1.4</summary>

```{r}

pingw3 <- pingwiny %>% 
  group_by(species, island, sex) %>% 
  summarise(srednia = mean(flipper_length_mm), # wylicz srednia
            sd = sd(flipper_length_mm)) # wylicz SD

```

</details>

### CW 1.5

This is very troubesome for me. I would like to compare the means flipper legths of females and males. Can you arrange them better for me and drop the NAs? Please use the pipe operator and create a new data set that will be saved in the environment.

To dla mnie bardzo kłopotliwe. Chciałbym porównać średnią długość płetw u samic i samców. Czy możesz je dla mnie lepiej uporządkować i usunąć wartości NA? Użyj operatora pipe i utwórz nowy zestaw danych, który zostanie zapisany w środowisku.

<details>

<summary>ODP 1.5</summary>

```{r}

pingw4 <- pingwiny %>% na.omit() %>% # pomin NA
  group_by(species, island, sex) %>% 
  summarise(srednia = mean(flipper_length_mm), # wylicz srednia
            sd = sd(flipper_length_mm)) %>%  # wylicz SD
  arrange(sex, srednia)

```

</details>


### CW 1.6

Can you summarize the mean body mass in kg for each species and sex?

Czy możesz podsumować średnią masę ciała w kg dla każdego gatunku i płci?

<details>

<summary>ODP 1.6</summary>

```{r}

pingw5 <- pingwiny %>% na.omit() %>% # pomin NA
  group_by(species, sex) %>% 
  summarise(srednia_mass_kg = mean(body_mass_g/1000)) # wylicz srednia
# devide by 1000 to go from gramms to kilograms

```

</details>


### CW 1.7

I do not like it that the 'sex' column is spelled out. I would like to have an 'm' for males and 'f' for females. Can you change it using the function 'mapvalues'? You will first need to download and load the library 'plyr'.

Nie podoba mi się, że kolumna „płeć” jest zapisana słownie. Chciałbym mieć literę „m” dla mężczyzn i „f” dla kobiet. Czy można to zmienić za pomocą funkcji „mapvalues”? Najpierw należy pobrać i załadować bibliotekę „plyr”.

<details>

<summary>ODP 1.7</summary>

```{r}

library(plyr)
pingw5$sex <- plyr::mapvalues(pingw5$sex,
                              from = c("Male", "Female"),
                              to = c("m", "f"))
unique(pingw5$sex)

```

</details>
