---
author: "Pauline"
output:
  html_document:
    toc: true
    toc_float: true
    toc_depth: 3
editor_options: 
  markdown: 
    wrap: 72
---

```{r setup, include=FALSE}
knitr::opts_chunk$set(eval = FALSE)
```

# Lab 6 - Korzystanie z ggplot


## Cwiczenia

W trakcie tej sesji ćwiczeniowej będziemy nadal korzystać z zestawu danych „penguin” i będziemy musieli pobrać kilka pakietów

```{r}
#install.packages("")
library(dplyr) ## do czyszczenia zbioru danych => %>% , mutate(), case_when(), filter(), select()
library(tidyr) ## do porzadkowania danych
library(ragg) ## do eksportowania wykresow z mozliwoscia dostosowania rozmiaru tekstu
library(ggplot2) ## do tworzenia wykresow
library(cowplot) ## do laczenia roznych wykresow

library(palmerpenguins)
Penguins <- penguins_raw
```

Obecnie nazwy kolumn nie są napisane w sposób sprzyjający kodowaniu, ponieważ zawierają spacje i nawiasy.

Zmienimy nazwy kolumn, aby ułatwić obsługę danych:

```{r}
## Nazwy kolumn mozna zmieniac na rozne sposoby

## Pierwszy sposob:
#colnames(Penguins) <- gsub(" ", ".", colnames(Penguins)) ## replace the space by a dot
#colnames(Penguins) <- gsub("\\s*\\([^\\)]+\\)", "", colnames(Penguins)) ## remove the (...)


## Drugi sposob, z ktorego skorzystamy podczas tego szkolenia:
## Utworz nazwe kolumny, ktora bedzie latwiejsza w uzyciu:
Penguins_clean <- Penguins %>% rename(Individual_ID = "Individual ID", 
                                Clutch_Completion= "Clutch Completion", 
                                Date_Egg = "Date Egg", 
                                Culmen_Length_mm = "Culmen Length (mm)",
                                Culmen_Depth_mm = "Culmen Depth (mm)",
                                Flipper_Length_mm = "Flipper Length (mm)",
                                Body_Mass_g = "Body Mass (g)",
                                Delta_15N_ooo = "Delta 15 N (o/oo)",
                                Delta_13C_ooo = "Delta 13 C (o/oo)") %>%
  # Utworz nowe zmienne, ktore wykorzystamy w naszej analizie:
  mutate(SEX = case_when(Sex == "MALE" ~ "M",
                         Sex == "FEMALE" ~ "F"),
         SPECIES = case_when(Species == "Adelie Penguin (Pygoscelis adeliae)" ~ "Adelie",
                             Species == "Gentoo penguin (Pygoscelis papua)" ~ "Gentoo",
                             Species == "Chinstrap penguin (Pygoscelis antarctica)" ~ "Chinstrap"),
         Quality = case_when(Clutch_Completion == "No" ~ "Bad year",
                            Clutch_Completion == "Yes" ~ "Good year")) %>%
   # Zachowaj tylko okreslona kolumne:
  dplyr::select(SPECIES,SEX,Island,Quality,Date_Egg,Culmen_Length_mm,Culmen_Depth_mm,Flipper_Length_mm,Body_Mass_g,Delta_15N_ooo,Delta_13C_ooo)

```

Jak widac w ostatnim wierszu kodu, uzywamy `dplyr::select`. Wynika to z faktu, ze korzystamy z wielu roznych pakietów i wystepuje konflikt z co najmniej dwoma pakietami, ktore uzywaja funkcji `select`. Aby uniknac wyswietlenia komunikatu o bledzie, musimy okreslic, z ktorego pakietu wywolujemy te funkcje.

### CW 1.1

Jak sporzadzilbys wykres przedstawiajacy liczbe osob, ktore mialy dobry rok, w porownaniu z liczba osob, ktore mialy zly rok?

</ul>

<details>

<summary>ODP 1.1 </summary>

```{r}
## Porownaj liczbe osob, ktore mialy dobry rok, z liczba osob, ktore mialy zly rok:
GoodvsBad <- Penguins_clean %>% group_by(Quality) %>% summarise(counts = n())
GoodvsBad

## Wykresl wyniki z funkcji GoodvsBad:
plot_amount1.1 <- ggplot(data = GoodvsBad, aes(x = Quality, y = counts, fill = Quality)) +
            geom_bar(stat = "identity")+
            theme_bw()
plot_amount1.1
```

</details>

### CW 1.2 

Jak sporzadzilbys wykres przedstawiajacy liczbe osobników, ktore mialy dobry rok, w porownaniu z osobnikami, ktore mialy zly rok, z tym ze tym razem nalezaloby rowniez rozroznic poszczegolne gatunki?

</ul>

<details>

<summary>ODP 1.2 </summary>

```{r}
## Porownaj liczbe osobnikow, ktore mialy dobry rok, z liczba osobnikow, ktore mialy zly rok, dla kazdego gatunku:
GoodvsBadSpecies <- Penguins_clean %>% group_by(Quality, SPECIES) %>% summarise(counts = n())
GoodvsBadSpecies

## Wykresl wyniki z funkcji GoodvsBadSpecies:
plot_amount1.2 <- ggplot(data = GoodvsBadSpecies, aes(x = Quality, y = counts, fill = SPECIES)) +
            geom_bar(stat = "identity", position=position_dodge())+
            theme_bw()
plot_amount1.2
```

</details>


### CW 2

Czy potrafisz powiedziec, co przedstawiają wykresy `plot_proportions2opt1` i `plot_proportions2opt2`, oraz wyjasnic, na czym 
polega roznica? Ktora czesc kodu odpowiada za te roznice?

```{r}
head(Penguins_clean)

GoodvsBadSpecies_perc <- Penguins_clean %>% group_by(Quality, SPECIES) %>% 
  summarise(counts = n()) %>% 
  mutate(perc_GoodBadSex=round(prop.table(counts) * 100))
GoodvsBadSpecies_perc

plot_proportions2opt1 <- ggplot(data = GoodvsBadSpecies_perc, aes(x = Quality, y = perc_GoodBadSex, fill = SPECIES)) +
            geom_bar(stat = "identity", position=position_dodge())
plot_proportions2opt1

plot_proportions2opt2 <- ggplot(data = GoodvsBadSpecies_perc, aes(x = Quality, y = perc_GoodBadSex, fill = SPECIES)) +
            geom_bar(stat = "identity")
plot_proportions2opt2

## Ten fragment kodu pozwoli Ci wyswietlic oba wykresy obok siebie:
library(cowplot)
plot_grid(plot_proportions2opt1,plot_proportions2opt2)

```

<details>

<summary>ODP 2</summary>

Oba wykresy pokazuja, czy dany rok byl dobry, czy zly dla poszczegolnych gatunkow pingwinow, a wynik ten przedstawiaja w procentach.
Roznica miedzy tymi dwoma kodami polega na poleceniu `position=position_dodge()`. W przypadku plot_proportions1 slupki sa ulozone obok siebie, natomiast w przypadku plot_proportions2 sa ulozone jeden nad drugim.

</details>



### CW 3.1

Jak narysowalbys wykres przedstawiajacy mase ciala wylacznie u pingwinow Adeli?

<details>

<summary>ODP 3</summary>

```{r}

## Rozwiazanie 1:
plot_distribution3.1opt1 <- ggplot(subset(Penguins_clean, SPECIES == "Adelie"), aes(Body_Mass_g,fill = SPECIES, colour = SPECIES)) +
  geom_density(alpha = 0.5)
plot_distribution3.1

## Rozwiazanie 2:
Adelie <- Penguins_clean %>% filter(SPECIES == "Adelie")

plot_distribution3.1opt2 <- ggplot(Adelie, aes(Body_Mass_g, fill = SPECIES, colour = SPECIES)) +
  geom_density(alpha = 0.5)
plot_distribution3.1opt2
```
</details>


### CW 3.2

Jak narysowalbys wykres, aby przedstawic mase ciala wylacznie u pingwinow Adeli, uwzgledniajac przy tym podzial wedlug plci?

<details>

<summary>ODP 3.2</summary>

```{r}
## Jesli zapomnisz usunac wartosc „NA”, otrzymasz nastepujacy wykres:
Adelie <- Penguins_clean %>% filter(SPECIES == "Adelie")

plot_distribution3.2opt1 <- ggplot(Adelie, aes(Body_Mass_g,fill = SEX, colour = SEX)) +
  geom_density(alpha = 0.5)
plot_distribution3.2opt1

## Najpierw musisz usunac wartosci „NA”, w przeciwnym razie pojawia sie one na wykresie:
AdelieSex <- Penguins_clean %>% filter(SPECIES == "Adelie" & !is.na(SEX))

## Wykres ten przedstawia mase ciala pingwinow Adeli, z jedna krzywa dla samic i jedna dla samcow:
plot_distribution3.2opt2 <- ggplot(AdelieSex, aes(Body_Mass_g,fill = SEX, colour = SEX)) +
  geom_density(alpha = 0.5)
plot_distribution3.2opt2

## Tutaj widac oba wykresy obok siebie:
library(cowplot)
plot_grid(plot_distribution3.2opt1,plot_distribution3.2opt2)


```
</details>

### CW 4.1

Jak ocenilbys zaleznosc miedzy Delta_13C a Delta_15N?

<details>

<summary>ODP 4.1 </summary>

```{r}
## Najpierw musimy usunac wartosci „brak danych” dla zmiennych Delta15N i Delta13C:
Penguins_delta <- Penguins_clean %>% filter(!is.na(Delta_13C_ooo)) %>% filter(!is.na(Delta_15N_ooo))

## Mozemy przyjrzec sie zaleznosci miedzy Delta15N a Delta13C
plot_xyrelationship1 <- ggplot(Penguins_delta, aes(x = Delta_15N_ooo, y = Delta_13C_ooo)) +
  geom_point(size = 1, shape = 21)
plot_xyrelationship1
```

</details>


### CW 4.2

Wlasciwie mozesz sie dobrze bawic, zmieniajac ksztalt, rozmiar i kolor punktow z poprzedniego wykresu, korzystajac z ponizszego linku:

<ul>   
<li> kolor: https://www.sthda.com/english/wiki/colors-in-r </li>
<li> ksztalt: https://stackoverflow.com/questions/46803260/assigning-40-shapes-or-more-in-scale-shape-manual </li>
<li> rozmiar: https://www.statology.org/ggplot-point-size/#:~:text=by%20Zach%20Bobbitt%20Last%20updated,y=wt))%20+%20geom_point() </li>
</ul>

Sprobuj zmienic rozmiar, kolor i ksztalt punktow w zaleznosci od gatunku

```{r}
head(Penguins_delta)

plot_xyrelationship4.2 <- ggplot(Penguins_delta) +
  geom_point(aes(x = Delta_15N_ooo, y = Delta_13C_ooo, size = SPECIES, color = SPECIES, shape = SPECIES)) +
  scale_size_manual(values=c(2,3,4)) +
  scale_color_manual(values = c("pink4","purple3","darkblue")) +
  scale_shape_manual(values=c(11,8,25))
plot_xyrelationship4.2
```


<details>

<summary>ODP 4.2 </summary>

```{r}

### Oto przyklad zmian wprowadzonych w parametrach:
plot_xyrelationship4.2 <- ggplot(Penguins_delta) +
  geom_point(aes(x = Delta_15N_ooo, y = Delta_13C_ooo, size = SPECIES, color = SPECIES, shape = SPECIES)) + # Twierdzisz tutaj, ze rozmiar, kolor i ksztalt pior powinny zalezec od gatunku pingwina
  scale_size_manual(values=c(4,4,4)) + # poniewaz w naszym zbiorze danych znajduja sie trzy gatunki, musimy podac trzy wartosci 
  scale_color_manual(values = c("dodgerblue3","lightblue4","cadetblue")) + # poniewaz w naszym zbiorze danych znajduja sie trzy gatunki, musimy podac trzy wartosci 
  scale_shape_manual(values=c(97,99,103)) # poniewaz w naszym zbiorze danych znajduja sie trzy gatunki, musimy podac trzy wartosci 
plot_xyrelationship4.2
```

</details>

### CW 5

Jak obliczylbys odchylenie standardowe od sredniej dla dlugosci pletw wszystkich gatunkow pingwinow?

<details>

<summary>ODP 5 </summary>

```{r}
head(Penguins_clean)

## Obliczymy odchylenie standardowe od sredniej dla dlugosci pletw wszystkich gatunkow pingwinow:
Flipper_Species <- Penguins_clean %>% group_by(SPECIES) %>% 
  summarise(mean_flipper = mean(Flipper_Length_mm, na.rm=T),
            sd_flipper = sd(Flipper_Length_mm, na.rm=T))


## Oto sposob na wizualizacje tych wynikow za pomoca biblioteki ggplot:
## Wizualizacja roznic w dlugosci pletw u poszczegolnych gatunkow pingwinow:
plot_uncertainty5 <- ggplot(Flipper_Species, aes(x = SPECIES, y = mean_flipper, color = SPECIES)) +
  geom_pointrange(aes(ymin=mean_flipper-sd_flipper, ymax=mean_flipper+sd_flipper))
  
plot_uncertainty5
```
</details>


### CW 6 - Not for the faint hearted ;) 

W tej czesci chcemy przede wszystkim pokazac, jak za pomocą ggplot tworzyc zlozone wykresy poprzez nakladanie na siebie roznych warstw.
Mozesz skopiowac ten kod do swojego srodowiska RStudio i poeksperymentowac z parametrami sekcji `theme()`, aby zobaczyc, jak wplywaja one na ostateczny wyglad wykresu.

```{r}

## Usun wszystkie wartosci „NA” z zbioru danych:
Penguins_allnarm <- Penguins_clean %>%
  na.omit()

## Zmien format mojej tabeli:
library(tidyr) ## wymagane jest uzycie funkcji gather()
Penguinslong <- gather(Penguins_allnarm, key="measure", value="value", c("Culmen_Length_mm", "Culmen_Depth_mm","Flipper_Length_mm","Body_Mass_g"))
Penguinslong$measure <- as.factor(Penguinslong$measure)

##  Zmien nazwy moich zmiennych, aby na koncowym wykresie pojawily sie ladniejsze nazwy:
Penguinslong <- Penguinslong %>% mutate(measure = case_when(measure == "Culmen_Length_mm" ~ "Culmen length (mm)",
                                                            measure == "Culmen_Depth_mm" ~ "Culmen depth (mm)",
                                                            measure == "Flipper_Length_mm" ~ "Flipper length (mm)",
                                                            measure == "Body_Mass_g" ~ "Body mass (g)"))




## Opracuj fabule:
Penguins_SpeciesIsland_plot <- ggplot(Penguinslong, aes(x = as.factor(SPECIES), y = value)) +
  # Poszczegolne punkty
  geom_point(aes(color = SPECIES),position = position_jitter(w = .15), alpha=0.5) +
  scale_color_manual(values = c("dodgerblue3","lightblue4","cadetblue")) +
  # Violon plot: dystrybucje
  geom_violin(aes(fill = SPECIES), alpha = 0.5) + 
  scale_fill_manual(values = c("dodgerblue3","lightblue4","cadetblue")) +
  # Boxplot: dystrybucje
  geom_boxplot(aes(fill = SPECIES),width = .25,outlier.shape = NA) +
  # Utworz wykres fasetowy: polacz rozne zmienne na jednym wykresie
  facet_grid(measure ~ Island, scales = "free", #  Funkcja facetingu z dowolnymi skalami osi Y, umozliwiająca ustawienie indywidualnych zakresow wartosci na osi Y dla kazdego wiersza
             switch = "y") +  # zmien kolejnosc nazw zmiennych mierzonych z prawej na lewa
  theme_bw() +  # Opcjonalnie: lepsza wizualizacja dzieki czystemu tlu
  # Dostosuj wszystkie parametry wykresu wedlug wlasnego uznania
  theme(
    strip.text.x = element_text(size = 12),  # Dostosuj rozmiar tekstu dla filtrow dotyczących gatunkow
    strip.text.y = element_text(size = 12),   # Dostosuj rozmiar tekstu dla elementow twarzy miary
    axis.text = element_text(size=12, color = "black"), # Dostosuj tekst osi
    axis.title = element_blank(),  # Zmien tytul osi
    legend.title = element_text(size = 12), # Zmien tytul legendy 
    legend.text = element_text(size = 12) # Dostosuj tekst legendy
  ) +
  scale_y_continuous("value", position = "right")  # Zmien skale osi Y po prawej stronie
Penguins_SpeciesIsland_plot


### Sprobuj wyeksportowac wykres bezposrednio z konsoli, zachowujac kontrole nad rozmiarem tekstu i linii:
setwd("")
library(ragg)
## Scaling change the size of the text on my plot
ragg::agg_png("Penguins_SpeciesIsland_plot_10x10_2.png", width = 10, height = 10, units = "in", res = 300, scaling = 2)
Penguins_SpeciesIsland_plot
dev.off()


```





