---
title: "theBook"
author: "M. Witkowska M. Szewczyk P. Bodson. K.Piening"
output:
  html_document:
    toc: true
    toc_float: true
    toc_depth: 3
---

```{r setup, include=FALSE}
knitr::opts_chunk$set(eval = FALSE)
```

# Lab 1

## Instalacja R i RStudio

R Studio to IDE (zintegrowane srodowisko programistyczne) dla jezyka programowania R. Mozna myslec o nim jak o nakladce, ktora ulatwia prace, R natomiast jest 'silnikiem' wszystkich operacji. Instrukcje instalacji **obu** mozna znalezc [pod tym linkiem](https://posit.co/download/rstudio-desktop/){.uri}.

R jest i bedzie darmowy

```{r}
licence()

```

Jak cytowac R?

```{r}
citation()

```

Jak cytowac uzywane pakiety?

```{r}
citation(package ='tidyverse')

```

## Skroty klawiszowe (dla Windowsa)

-   'Pusc' kod : CTRL + ENTER

-   Wstaw operator przypisania `<-` : ALT + -

-   Wstaw operator potokowy (pipe) `%>%` : CTRL + SHIFT + M

-   Zaznacz : SHIFT + STRZALKA

-   Zaznacz cale slowo: SHIFT + CTRL + STRZALKA

## Podstawy kodowania

1.  Uzyj R jak kalkulatora.

```{r}
1+1

2*3 + 5

6/3

4*(5+5)
```

2.  Transformuj liczby

```{r}

log10(100)

6^2

sqrt(4/2)


```

3.  Tworz notatki do kodu uzywajac `#`

```{r}

# Tu obliczam swoje BMI

60/(1.73^2)


```

> TIP: Dodawanie komentarzy do kodu jest niesamowicie waznym elementem!

## Przypisywanie zmiennych

Uzywajac znaku przypisania mozesz stowrzyc element w srodowisku o konretnej wartosci

```{r}

x <- 2

y <- 10

```

Elementy ze srodowiska mozna wywolywac, najprosciej uzywajac ich nazw, lub uwyzwajac funkcji `print()`

```{r}
x

print(y)

```

Na elementach ze srodowiska mozna przeprowadzac rozne czynnosci

```{r}

x + y

y/5

x * pi # zwroc uwage, ze pi jest zmienna zakodowana na stale w R

```

### CW 1

Jaka jest roznica?

```{r}
#a
2+2

#b
2 + 2
```

<details>

<summary>ODP 1</summary>

Nie ma zadnej w znaczeniu kodu. Znaki takie jak spacja i enter wiekszosci przypadkow sa 'pomijane' przy egzekwowaniu kodu. Wstawianie tych znakow sprawia, ze kod jest bardziej czytelny. Dobra praktyka jest 'pozwolic kodowi oddychac'.

</details>

### CW 2

Jaka jest roznica?

```{r}

#a
x <- 2

#b
x < - 2

```

<details>

<summary>ODP 2</summary>

Nie wszystkie znaki mozna rozdzilic spacja. Np. rozdzielane spacja operatory przypisania `<-` i potokowy `%>%` (o ktorym bedzie pozniej) sprawi, ze nie beda one dzialaly poprawnie

</details>
