---
author: "Pauline"
output:
  html_document:
    toc: true
    toc_float: true
    toc_depth: 3
editor_options: 
  markdown: 
    wrap: 72
---

```{r setup, include=FALSE}
knitr::opts_chunk$set(eval = FALSE)
```

# Lab 1 - Pierwszy krok w Rstudio

## Cwiczenia



### CW 1

Jakiego symbolu uzylbys, aby dodac komentarz w swoim kodzie?

</ul>

<details>

<summary>ODP 1</summary>

Aby skomentowac swoj kod bez naruszania pozostalej jego czesci, nalezy uzyc hashtagu #.

</details>



### CW 2

Tworze zmienna o nazwie: g <- 'Gdansk'

Jaka jest roznica miedzy bieganiem g and print(g)?

```{r}
g <- 'Gdansk'

g

print(g)

```

<details>

<summary>ODP 2</summary>

Nie ma zadnej roznicy; oba wywolaja obiekt.

</details>



### CW 3

Do jakich czterech typow klas moga nalezec zmienne?

<details>

<summary>ODP 3</summary>

```{r}
# numeric: 
nb3.6 <- 3.6

# integer:
nb4 <- 4

# text
text <- 'Gdansk'

# factor:
color <- 'blue'

```

Cztery rodzaje zajec to:
<ul>

<li>numeric: moze to byc liczba calkowita lub dziesietna</li>

<li>integer: moze to byc tylko liczba calkowita</li>

<li>text: moze to byc dowolna litera, ale zazwyczaj bardziej intuicyjne jest laczenie liter w celu utworzenia tej zmiennej</li>

<li>factor: moze to byc cokolwiek, zapewni kategorie</li>

</ul>


</details>

### CW 4

Jak ocenilbys klase danej zmiennej? Czy potrafisz zidentyfikowac klase poniższych zmiennych?

```{r}

nb3.6 <- 3.6

nb4 <- 4

text <- 'Gdansk'

color <- 'blue'

```

<details>

<summary>ODP 4</summary>

```{r}
 
is.numeric(nb3.6)

is.numeric(nb4)

is.character(text)

is.character(color)

```

is.XXXX zwraca odpowiedz TRUE lub FALSE. Jesli odpowiedz jest TRUE, oznacza to, ze zmienna rzeczywiscie pochodzi z klasy reprezentowanej przez XXXX, w przeciwnym razie nie pochodzi.

</details>

### CW 5

W poprzednim cwiczeniu nb4 zostalo sklasyfikowane jako zmienna numeryczna, a kolor jako zmienna tekstowa. Chcielibysmy jednak, aby nb4 bylo traktowane jako liczba calkowita, a „kolor” jako czynnik. Mozna to osiagnac poprzez zmiane klasy naszego obiektu. Jak to zrobic?

<details>

<summary>ODP 5</summary>

```{r}
# zmien klase wartosci 4 z numerycznej na calkowita
nb4new <- as.integer(nb4)
is.integer(nb4new)

# zmien klase wartosci 'blue' z numerycznej na czynnikowa
colornew <- as.factor(color)
is.factor(colornew)

```

</details>


### CW 6

W pytaniu 5 zdecydowalismy sie nadac przeksztalconym zmiennym inne nazwy: nb4 stalo sie nb4new, a color stalo sie colornew. Jakie bylyby konsekwencje, gdybysmy zdecydowali sie zachowac te same nazwy dla przeksztalconych zmiennych?

<details>

<summary>ODP 5</summary>

W jezyku R nie ma funkcji 'cofnij', wiec jesli uzyjemy tej samej nazwy zmiennej, poprzednia zmienna zostanie nadpisana.

</details>

