---
author: "Pauline"
output:
  html_document:
    toc: true
    toc_float: true
    toc_depth: 3
editor_options: 
  markdown: 
    wrap: 72
---

```{r setup, include=FALSE}
knitr::opts_chunk$set(eval = FALSE)
```

# Lab 2 - Wektory i ramki danych

## Cwiczenia

### CW 1

Teraz utworzymy trzy wektory:

<ul>

<li>w1, ktory zawiera nastepujaca sekwencje: 7,0,8,NA,5,5</li>

<li>w2, ktory zawiera sekwencje liczb od 1 do 6</li>

<li>w3, ktory zawiera nastepujacy
tekst:'blue','pink','blue','red','yellow'</li>

</ul>

<details>

<summary>ODP 1</summary>

```{r}
w1 <- c(7,0,8,NA,5,5)
w2 <- 1:6
w3 <- c('blue','pink','blue','red','yellow')
```

</details>

### CW 2

Swietnie! Polaczmy te trzy wektory w ramke danych. Jak to zrobic?

<details>

<summary>ODP 2</summary>

```{r}
df1 <- data.frame(w1,w2,w3)
```

</details>

### CW 3

Otrzymujemy nastepujacy komunikat o bledzie: 'Blad w data.frame(w1,w2,w3):
argumenty sugeruja rozna liczbe wierszy: 6, 5'. Jakiej funkcji mozna uzyc,
aby okreslic dlugosc kazdego wektora?

<details>

<summary>ODP 3</summary>

```{r}
# w1
length(w1)
# w2
length(w2)
# w3
length(w3)

```

Widzimy, ze wektor w3 jest krotszy niz wektory w1 i w2. Jesli chcesz polaczyc je w jedna ramke danych, wszystkie wektory musza miec te sama dlugosc podczas tworzenia tabeli na podstawie wektorow.

</details>

### CW 4

Dodajmy kolor zielony do wektora w3 i nazwijmy ten wektor w3new. Jak to zrobic?

<details>

<summary>ODP 4</summary>

```{r}
# w3
w3new <- c('blue','pink','blue','red','yellow','green')

```

Pamietaj, aby umiescic slowo 'green' w nawiasach, poniewaz jest to znak. Jesli o tym zapomnisz, pojawi sie komunikat o bledzie. R bedzie szukac obiektu w Twoim srodowisku, ale poniewaz nie ma obiektu 'green', wyswietli komunikat o bledzie.

</details>

### CW 5

Sprobujmy ponownie utworzyc ramke danych, ale tym razem z wektorem w3new z dodanym kolorem zielonym.

<details>

<summary>ODP 5</summary>

```{r}
df1 <- data.frame(w1,w2,w3new)
```

Great! You made it.

</details>

### CW 6

<p>Teraz, gdy mamy juz naszą ramke danych, mozemy ja obejrzec. Mozna to zrobic za pomoca nastepujacej funkcji: head(df1) lub klikajac nazwy tabel w panelu Srodowisko po prawej stronie.</p>

<p>Jak widac, w tabeli znajduje sie wartosc NA. Jak uzyskac dostep do tej wartosci NA??</p>

<details>

<summary>ODP 6</summary>

```{r}
df1[4,1]
```

Aby uzyskac dostep do pozycji NA w ramce danych, nalezy sprawdzic jej pozycje w wierszu [4,], a nastepnie pozycje w kolumnie [,1], poniewaz ramki danych w porownaniu z wektorami sa dwuwymiarowe. Po uzyskaniu tych informacji mozna je polaczyc [4, 1]..

</details>
