---
output:
  html_document:
    toc: true
    toc_float: true
    toc_depth: 3
---

```{r setup, include=FALSE}
knitr::opts_chunk$set(eval = FALSE)
```

# Lab 6

## Cwiczenia - histograms in ggplot

### CW 1

We will now import a data set that contains the data for the following exercises.
Can you import the data called 'birth_places_uni.csv'?

Teraz zaimportujemy zbiór danych zawierający dane do poniższych ćwiczeń.
Czy możesz zaimportować dane o nazwie „birth_places_uni.csv”? Znajdziesz je na GitHubie.

<details>

<summary>ODP 1</summary>

You can use the following command but will need to replace the working directory with your folder names of where you are saving your files:

Możesz użyć poniższego polecenia, ale musisz zastąpić katalog roboczy nazwami folderów, w których zapisujesz swoje pliki:

```{r}
birth_places_uni <- read.csv("C:/Users/krist/Desktop/birth_places_uni.csv")
```

Another way to do it is using the button 'session', selecting the working directory, going to the tab files, and uploading it from there.

Innym sposobem jest użycie przycisku „sesja”, wybranie katalogu roboczego, przejście do zakładki plików i przesłanie go stamtąd.

</details>

### CW 1.2

Can you look at the structure of the data? What is wrong? Does something need to be changed/adjusted?

Czy możesz sprawdzić strukturę danych? Co jest nie tak? Czy coś należy zmienić/dostosować?

```{r}
str(birth_places_uni)
```

<details>

<summary>ODP 1.2</summary>

We will need to change 'Sex' and 'Distance' to a factor and numerical, respectively.

Będziemy musieli zmienić „Płeć” i „Odległość” odpowiednio na czynnik i wartość liczbową.

<details>

### CW 1.3

Let's change the two columns that I described in the answer to what we need to continue.

Zmieńmy dwie kolumny, które opisałem w odpowiedzi, tak aby odpowiadały naszym potrzebom.

<details>

<summary>ODP 1.3</summary>

```{r}
birth_places_uni$Sex <- as.factor(birth_places_uni$Sex)

birth_places_uni$Distance.to.University..km. <- as.numeric(birth_places_uni$Distance.to.University..km.)

```

<details>

### CW 1.4

Can you create a histogram using ggplot that we got to know during class? We want to see the count data for how far away from university people live.

Can you give it a nice color (either with a color name or the HTML Hex code)?


Czy potrafisz stworzyć histogram przy użyciu ggplot, którego nauczyliśmy się podczas zajęć? Chcemy zobaczyć dane liczbowe dotyczące odległości, w jakiej ludzie mieszkają od uniwersytetu.

Czy możesz nadać mu ładny kolor (podając nazwę koloru lub kod HTML Hex)?

<details>

<summary>ODP 1.4</summary>

```{r}
library(ggplot2)
ggplot(birth_places_uni, aes(x = Distance.to.University..km.)) +
  geom_histogram(binwidth = 5, fill = "skyblue", color = "black") +  # Set bin width
  theme_minimal()

```

<details>

### CW 1.5

Now, we do not have very nice axis descriptions. Can you change them to make it a better plot?

Obecnie nie mamy zbyt ładnych opisów osi. Czy możesz je zmienić, aby wykres wyglądał lepiej?

<details>

<summary>ODP 1.5</summary>

```{r}
ggplot(birth_places_uni, aes(x = Distance.to.University..km.)) +
  geom_histogram(binwidth = 5, fill = "skyblue", color = "black") +
labs(title = "Histogram of Distances people need to travel to University", 
       x = "Distance to University (km)", 
       y = "Frequency") +
  theme_minimal()
```

<details>

### CW 1.6

Do you know what this plot shows? What is different in the code from the previous code?

Czy wiesz, co pokazuje ten wykres? Czym różni się ten kod od poprzedniego?

```{r}
ggplot(birth_places_uni, aes(x = Distance.to.University..km.)) +
  geom_histogram(binwidth = 5, fill = "skyblue", color = "black") +
labs(title = "Histogram of Distances to University", 
       x = "Distance to University (km)", 
       y = "Frequency") +
  facet_wrap(~Sex) +
  theme_minimal()
```

<details>

<summary>ODP 1.6</summary>

We firstly added a part of the code that creates two separate plots for male and female students and their respective distances between their place of birth and university. 

Najpierw dodaliśmy fragment kodu, który tworzy dwa oddzielne wykresy dla studentów płci męskiej i żeńskiej oraz odpowiednie odległości między ich miejscem urodzenia a uczelnią. 

<details>

### CW 1.7

Play with the 'binwidth'. What changes in your plot?

Zmieniaj wartość „binwidth”. Jakie zmiany zachodzą na wykresie?

<details>

<summary>ODP 1.7</summary>

Here, we changed the binwidth for better visualization. Now we can better see the differences between the distances of males and females.

W tym przypadku zmieniliśmy szerokość przedziału, aby uzyskać lepszą wizualizację. Teraz możemy lepiej dostrzec różnice między odległościami dla mężczyzn i kobiet.

```{r}
ggplot(birth_places_uni, aes(x = Distance.to.University..km.)) +
  geom_histogram(binwidth = 2, fill = "skyblue", color = "black") +
labs(title = "Histogram of Distances to University", 
       x = "Distance to University (km)", 
       y = "Frequency") +
  facet_wrap(~Sex) +
  theme_minimal()
```

<details>

