---
author: "Pauline"
output:
  html_document:
    toc: true
    toc_float: true
    toc_depth: 3
editor_options: 
  markdown: 
    wrap: 72
---

```{r setup, include=FALSE}
knitr::opts_chunk$set(eval = FALSE)
```

# Wizualizacja danych geoprzestrzennych

```{r}
#install.packages("")
library(dplyr) ## w celu oczyszczenia zbioru danych => %>% , mutate(), case_when(), filter(), select()
library(tidyr) ## aby uporządkować dane
library(ggplot2) ## wykreslic
library(sf) ##  aby korzystac z okreslonej funkcji podczas pracy z danymi geoprzestrzennymi
library(raster) ## aby pobrac pliki rastrowe w programie R
library(rnaturalearth) ## aby uzyskac wielokat terenu
library(ggspatial) ## wykreslanie danych geoprzestrzennych za pomoca ggplot
library(stars) ##  w celu uporzadkowania danych geoprzestrzennych

library(palmerpenguins)
Penguins <- penguins_raw
```

Obecnie nazwy kolumn nie są napisane w sposób sprzyjający kodowaniu, ponieważ zawierają spacje i nawiasy.

Zmienimy nazwy kolumn, aby ułatwić obsługę danych:

```{r}
## Nazwy kolumn mozna zmieniac na rozne sposoby

## Pierwszy sposob:
#colnames(Penguins) <- gsub(" ", ".", colnames(Penguins)) ## replace the space by a dot
#colnames(Penguins) <- gsub("\\s*\\([^\\)]+\\)", "", colnames(Penguins)) ## remove the (...)


## Drugi sposob, z ktorego skorzystamy podczas tego szkolenia:
## Utworz nazwe kolumny, ktora bedzie latwiejsza w uzyciu:
Penguins_clean <- Penguins %>% rename(Individual_ID = "Individual ID", 
                                Clutch_Completion= "Clutch Completion", 
                                Date_Egg = "Date Egg", 
                                Culmen_Length_mm = "Culmen Length (mm)",
                                Culmen_Depth_mm = "Culmen Depth (mm)",
                                Flipper_Length_mm = "Flipper Length (mm)",
                                Body_Mass_g = "Body Mass (g)",
                                Delta_15N_ooo = "Delta 15 N (o/oo)",
                                Delta_13C_ooo = "Delta 13 C (o/oo)") %>%
  # Utworz nowe zmienne, ktore wykorzystamy w naszej analizie:
  mutate(SEX = case_when(Sex == "MALE" ~ "M",
                         Sex == "FEMALE" ~ "F"),
         SPECIES = case_when(Species == "Adelie Penguin (Pygoscelis adeliae)" ~ "Adelie",
                             Species == "Gentoo penguin (Pygoscelis papua)" ~ "Gentoo",
                             Species == "Chinstrap penguin (Pygoscelis antarctica)" ~ "Chinstrap"),
         Quality = case_when(Clutch_Completion == "No" ~ "Bad year",
                            Clutch_Completion == "Yes" ~ "Good year")) %>%
   # Zachowaj tylko okreslona kolumne:
  dplyr::select(SPECIES,SEX,Island,Quality,Date_Egg,Culmen_Length_mm,Culmen_Depth_mm,Flipper_Length_mm,Body_Mass_g,Delta_15N_ooo,Delta_13C_ooo)

```

Jak widac w ostatnim wierszu kodu, uzywamy `dplyr::select`. Wynika to z faktu, ze korzystamy z wielu roznych pakietów i wystepuje konflikt z co najmniej dwoma pakietami, ktore uzywaja funkcji `select`. Aby uniknac wyswietlenia komunikatu o bledzie, musimy okreslic, z ktorego pakietu wywolujemy te funkcje.

Mozemy polaczyc dane przestrzenne z danymi teledetekcyjnymi; w naszym przypadku laczymy je z danymi pochodzacymi z programu Copernicus, dostepnymi pod ponizszym linkiem: https://data.marine.copernicus.eu/product/SST_GLO_SST_L4_NRT_OBSERVATIONS_010_001/description

Aby lepiej zrozumiec dane, ktore pobierasz i ktore zamierzasz analizowac, warto zapoznac sie z instrukcja obslugi dostepna na stronie internetowej produktu.

W instrukcji obsługi mozna zauwazyc, ze wartosc analysed_sst w pliku jest podana w kelwinach 

```{r}
head(Penguins_clean)

### Wspolrzedne trzech kolonii: najpierw szerokosc geograficzna, a nastepnie dlugosc geograficzna
Dream <-c(-64.730419, -64.247602)
Biscoe <- c(-66.286626, -67.033080) 
Torgersen <- c(-64.765938, -64.082502)

Colonies <- data.frame(Names =c("Dream","Biscoe","Torgersen"),
                       Latitude = c (-64.730419, -66.286626,-64.765938),
                       Longitude = c(-64.247602,-67.033080,-64.082502))

## Wyodrebnij mape terenu obszaru, ktory nas interesuje
library(rnaturalearth)
antarctica <- ne_countries(scale = 10, returnclass = "sf", country = "Antarctica")
plot(antarctica)

## Prosze wyodrebnic tylko ten obszar, na ktorym chce sie skupic, a mianowicie region Antwerpii, w ktorym znajduja sie trzy wyspy:
library(sf)
anvers <- st_crop(antarctica$geometry, xmin = -70.4, xmax = -63, ymin = -66.5, ymax = -64.5) 
plot(anvers)

## Importowanie danych teledetekcyjnych:
library(raster)
## Najpierw musisz pobrać plik "20251214120000-UKMO-L4_GHRSST-SSTfnd-OSTIA-GLOB-v02.0-fv02.0.nc", ktory jest dostepny tutaj: https://github.com/kurkachatka/Biostat-Excercise-Book/tree/main/Additional%20datasets
SST <- raster("~/YOUR_COMPUTER_DIRECTORIES/20251214120000-UKMO-L4_GHRSST-SSTfnd-OSTIA-GLOB-v02.0-fv02.0.nc")


### Utworz bufor, aby wyodrebnic dane wylacznie z obszaru, ktory nas interesuje
pr.e <- extent(-70.4, -63, -66.5, -64.5) # Anvers Region
pr.SST <- crop(SST, pr.e)
dfSST <- as.data.frame(pr.SST, xy = TRUE)
str(dfSST)

### Przelicz dane z kelwinow na stopnie Celsjusza i utworz strefy na podstawie temperatury powierzchni morza:
dfSSTc <- dfSST %>% mutate(SST_celsius = analysed.sea.surface.temperature - 273.15) %>%
  mutate(Zone = case_when(SST_celsius < 0 ~ "Very cold",
                          SST_celsius >= 0 ~ "Cold"))
  
range(dfSSTc$SST_celsius, na.rm=T)
unique(dfSSTc$SST_celsius, na.rm=T)


### Mozemy przedstawic na wykresie wszystkie wstępne wyniki: w tym kolory kategorii stref, lokalizacje kolonii oraz mape wyspy
library(ggspatial) ## konieczne jest uzycie funkcji  geom_spatial_point()
plot_geospatial1 <- ggplot() +
  geom_raster(data = dfSSTc, aes(x = x, y = y, fill = as.factor(Zone))) +
  scale_fill_manual(name = "Sea Surface Zones", values = c("#33CCFF","#FFFFFF")) +
  # Show the map:
  geom_sf(data = anvers, fill = "bisque3", inherit.aes = FALSE) +
  # Show the location of the three different colonies:
  geom_spatial_point(data=Colonies,aes(x=Longitude,y=Latitude),
                     size=3, crs=4326, shape = 21, stroke = 0.5, fill = c("#FF33CC")) +
  labs(title = "Colonies and SST")
plot_geospatial1

### We can plot everything the first results: including the Zone category color, the colonies locations, and the map of the island
library(viridis) ## konieczne jest uzycie funkcji scale_fill_viridis
plot_geospatial2 <- ggplot() +
  geom_raster(data = dfSSTc, aes(x = x, y = y, fill = SST_celsius)) +
  scale_fill_viridis(option = "D") + ## mozesz wyprobowac rozne litery od A do H
  # Pokaz mape:
  geom_sf(data = anvers, fill = "bisque3", inherit.aes = FALSE) +
  # Wskaz polozenie trzech roznych kolonii:
  geom_spatial_point(data=Colonies,aes(x=Longitude,y=Latitude),
                     size=3, crs=4326, shape = 21, stroke = 0.5, fill = c("#FF33CC")) +
  labs(title = "Colonies and SST")
plot_geospatial2

```

Jesli korzystasz z danych z monitoringu GPS, mozesz wyodrebnic informacje z danych teledetekcyjnych dla konkretnej lokalizacji GPS i przedstawic wszystko na jednym wykresie


```{r}
## Stworzmy falszywa pozycje GPS w regionie Antwerpii:
bbox_lonlat <- st_bbox(c(xmin = -70.4, xmax = -63, ymin = -66.5, ymax = -64.5),
                       crs = st_crs(4326))

## Przeksztalc prostokat w wielokat:
bbox_poly <- st_as_sfc(bbox_lonlat)

## Probka z obszaru zainteresowania
set.seed(123) ## Ustawiajac wartosc poczatkowa, zawsze generujemy ten sam punkt losowy
sample_points <- st_sample(bbox_poly, size = 200)

## Usun punkty probkowania, ktore mogly powstac na ladzie w tym obszarze:
random_GPS_points <- sample_points[
  !st_intersects(sample_points, anvers, sparse = FALSE)
]

## Zachowaj tylko 30 wygenerowanych losowo punktów
random_GPS_points30 <- random_GPS_points[1:30]
head(random_GPS_points30)
random_GPS_points30df <- as.data.frame(st_coordinates(random_GPS_points30))

## Przypisujemy losowo punkt GPS do konkretnego gatunku pingwina, przyjmujac wartosc X jako parametr klasyfikacyjny:
random_GPS_points30df <- random_GPS_points30df %>% mutate(Species = case_when(X < -68 ~ "Adelie",
                                                                              X > -69 & X < -64 ~ "Gentoo",
                                                                              X > -65 ~ "Chinstrap"))

## Sprawdz wzrokowo, czy utworzone wspolrzedne GPS sa prawidlowe i czy pokrywaja sie z obszarem badan:
plot_geospatial3 <- ggplot() +
  geom_raster(data = dfSSTc, aes(x = x, y = y, fill = as.factor(Zone))) +
  scale_fill_manual(name = "Sea Surface Zones", values = c("#33CCFF","#FFFFFF")) +
  # Pokaz mape:
  geom_sf(data = anvers, fill = "bisque3", inherit.aes = FALSE) +
  # Wskaz polozenie trzech roznych kolonii:
  geom_spatial_point(data=Colonies,aes(x=Longitude,y=Latitude),
                     size=3, crs=4326, shape = 21, stroke = 0.5, fill = c("#FF33CC")) +
  # Pokaz lokalizacje punktow z falszywymi danymi GPS:
  #geom_point(data = random_GPS_points30df, aes(x = X, y = Y), color = "black", shape = 21, size = 2, fill = c("#FFCCCC")) + # jesli nie chcesz rozrozniac gatunkow pingwinow
  geom_point(data = random_GPS_points30df, aes(x = X, y = Y,  color = Species), size = 2) + # jesli chcesz pokolorowac pingwiny wedlug gatunku
  labs(title = "Colonies and SST")
plot_geospatial3


### Dodaj SST do okreslonych wspolrzednych GPS:
library(stars)
## Przekonwertuj obiekt rastrowy SST do formatu stars:
starsSST <- st_as_stars(pr.SST, crs = st_crs(4326))
##  Upewnij sie, ze obiekt GPS ma ten sam format co obiekt SST:
random_GPS_points30dfsf <- st_as_sf(random_GPS_points30df, coords = c("X", "Y"), crs = 4326)

## Wyodrebnij wartosci komorek (wartosci SST) dla poszczegolnych punktow (wspolrzednych GPS)
SSTextractGPS <- st_extract(starsSST, random_GPS_points30dfsf) %>% st_as_sf() 

## Polacz pozycje GPS, dla ktorych dysponujemy danymi o pingwinach, z danymi dotyczacymi temperatury powierzchni morza (SST) uzyskanymi dla tych pozycji GPS
GPSxySST <- cbind(random_GPS_points30dfsf, SSTextractGPS) 

## Przekonwertuj geometrie kolumny na wspolrzedne X i Y, a nastepnie wyodrebnij ja
GPSxySSTcoord <- st_coordinates(GPSxySST)
## Dodaj wspolrzedne w formacie X i Y do naszej tabeli
GPSSSTcombined <- cbind(GPSxySST, GPSxySSTcoord)
GPSSSTcombined
```
